臺灣高等法院刑事判決　　　　　　　 94年度交上易字第175號
上　訴　人
即　被　告　乙○○
選任辯護人　蕭蒼澤律師
上列上訴人因公共危險案件，不服臺灣臺北地方法院九十四年度
交易字第一０一號，中華民國九十四年六月十五日第一審判決（
起訴案號：臺灣臺北地方法院檢察署九十四年度核退偵字第四號
），提起上訴，本院判決如下：
    主  文
上訴駁回。
    事  實
一、乙○○前於民國八十六年間因違反麻醉藥品管理條例案件，
    經臺灣高等法院花蓮分院判處應執行有期徒刑二年六月確定
    ，於八十八年二月二十四日縮短刑期假釋出監，於八十九年
    四月十二日假釋保護管束期滿執行完畢；又於九十三年間因
    酒醉駕車觸犯公共危險罪案件，經臺灣臺北地方法院判處罰
    金銀元二萬五千元確定，於同年二月十七日執行完畢。詎乙
    ○○仍不知悔改，復於九十三年十月二十三日晚間七時三十
    分許，在臺北市○○路二五九巷六號其工作之日本料理店內
    飲用維士比、威士忌等酒類後，明知其已達反應較慢、感覺
    減低、影響駕駛而不能安全駕駛動力交通工具之程度，猶駕
    駛蘇耀華所有車號ＨＬＵ─二三一號重型機車在道路上行駛
    ，嗣於翌（二十四）日凌晨零時三十分許，行經臺北市○○
    ○路○段一四七巷與錦州街口時，因騎車未戴安全帽，適為
    駕駛巡邏車執行擴大臨檢勤務在該路口停等紅綠燈之臺北市
    政府警察局中山分局民權一派出所主管吳新竹、警員甲○○
    、陳漢陽、黃智源發覺，旋至乙○○於上址路口停車後進入
    購物之萊爾富便利商店內盤查乙○○，並聞得其身上之濃烈
    酒味後測得其酒後呼氣所含之酒精濃度達每公升零點七三毫
    克，始悉上情。
二、案經臺北市政府警察局中山分局報告臺灣臺北地方法院檢察
    署檢察官偵查起訴。
    理  由
一、訊據被告乙○○固坦認於右揭時地飲用酒類，並赴便利商店
    購買香菸之事實，惟矢口否認有何酒後駕車之犯行，辯稱：
    當日伊在料理店內喝酒，之後因老闆娘蔡和雅委託伊外出買
    菸，故伊自行步行前往上開便利商店買菸，並非騎機車前往
    ，伊並不認識車主蘇耀華，亦未向其借用機車云云。
二、經查：
  (一)被告於九十三年十月二十三日晚間七時三十分，在臺北市○
    ○路二五九巷六號其工作之日本料理店內飲用維士比、威士
    忌等酒類，並於翌（二十四）日凌晨零時三十分許，前往同
    市○○○路○段一四七巷與錦州街口萊爾富便利商店買菸，
    於該處為警查獲，經測得其酒後呼氣所含之酒精濃度達每公
    升零點七三毫克等節，為其供認在卷，核與證人即被告之雇
    主蔡和雅於原審證述、證人即臺北市政府警察局中山分局民
    權一派出所主管吳新竹、員警陳漢陽於偵查、員警甲○○於
    偵查及本院審理中證述情節相符，復有測試觀察紀錄表、酒
    精濃度測試值表各一紙在卷可稽（見原審卷第三十三頁、核
    退第四號偵查卷第十八頁至第二十頁、第二０二八二號偵查
    卷第六、八頁、本院卷第四十二、四十三頁），堪信為真。
  (二)被告雖否認騎機車前往上址之便利商店，辯稱並不認識機車
    所有人蘇耀華，亦未向其借車云云。證人蔡和雅亦以當日蘇
    耀華未出現在料理店云云附和其詞。然查：
　  1.被告騎乘車號ＨＬＵ─二三一號機車行經臺北市○○○路
  　  ○段一四七巷與錦州街口時，因騎車未戴安全帽，適為駕
      駛巡邏車執行擴大臨檢勤務在該路口停等紅綠燈之員警吳
      新竹、甲○○、陳漢陽、黃智源發覺等情，已為證人吳新
      竹、陳漢陽於偵查、甲○○於偵查及本院審理中結證為一
      致之證述，證人吳新竹並於原審中證稱：因被告騎車時未
      戴安全帽，故可清楚看到臉孔，被告停車後進入便利商店
      ，伊與另二名員警甲○○、陳漢陽下車盤查，才發現被告
      身上有酒味，且便利商店的門是透明的，騎車之人與被告
      之衣著也相同，伊等之巡邏車停等所在距離便利商店只有
      約十公尺，附近光線很明亮，所以可以確認被告即為當時
      騎車之人等語（見核退偵查卷第十八、十九頁、原審卷第
      三十四、三十五頁），證人甲○○於本院審理中亦為同旨
      之證述（見本院卷第四十二、四十三頁），被告否認飲酒
      後騎乘機車云云，已難遽信。
    2.再者，被告辯稱不認識蘇耀華，亦未向其借車騎乘一節，
      經查：
      (1)證人蘇耀華於偵查中結證：機車係伊所有，時間記得是
        晚上，機車停在料理店門口，被告向伊拿機車鑰匙表示
        要去買菸，伊有借其騎車出去，伊在店內等，回來後其
        告知因酒駕被抓並將酒駕紅單交伊領車，紅單日期為十
        月份（見核退第四號偵查卷第十九頁）、於原審亦證稱
        ：當日機車停在料理店門口，被告騎了就走，凌晨左右
        發現車被騎走，被告有拿紅單給伊等語（見原審卷第三
        、四頁）。雖證人蘇耀華於原審就有無借車與被告一節
        不復記憶，惟其復稱，偵訊時因距離案發時間較近，記
        憶較為清楚，於審判中之時日已久，記憶模糊之詞（見
        原審卷第三十二頁反面），此部分自應以證人蘇耀華於
        偵查中所為較詳盡之供證為據。是被告於飲酒後係騎乘
        向蘇耀華借得之上開機車前往便利商店買菸之事實，已
        可確信。
　    (2)參諸被告於警詢中供稱：「車主是一位叫「阿華」的」
        ，於偵查中稱：「車子是店內客人的」等語（見第二０
        二八二號偵查卷第五頁反面、核退第四號偵查卷第十四
        頁），顯見被告對蘇耀華並非不識，且若蘇耀華當日確
        實未曾出現在被告工作之日本料理店內，豈能知悉被告
        當日外出買菸之細節，益徵被告前開辯解為卸責之詞，
        難以採信。證人蔡和雅因與被告有僱傭情誼，所為之證
        詞當係迴護之詞，不足採為有利於被告之證據。
  (三)被告雖聲請調閱錦州街上址便利商店之監視錄影帶，惟偵查
    中經檢察官向該轄區分局調取之結果並無所獲，公訴檢察官
    亦於原審審理中稱：經查詢後，錄影帶因距離事發時間過久
    而無存檔等語（見二０二八二號偵查卷第十九頁、原審卷第
    三十五頁），參據前開(一)(二)所述被告確實曾於飲酒後向證人
    蘇耀華借車外出買菸，且於騎乘過程中為證人吳新竹等四人
    當場查獲並測得其酒後呼氣所含之酒精濃度達每公升零點七
    三毫克等情，其等與被告核無嫌隙仇恨，當無設詞誣指之虞
    。此外並有測試觀察紀錄表、酒精濃度測試值表、生理平衡
    檢測紀錄表、臺北市政府警察局舉發違反道路交通管理事件
    通知單、工作紀錄簿等在卷可憑。
  (四)按刑法第一百八十五條之三所規定服用酒類，不能安全駕駛
    動力交通工具而駕駛者，應負刑事責任。揆其立法目的在藉
    抽象危險犯之犯罪構成要件，以嚇阻酒後駕車者對道路交通
    安全之危害，本不以發生實害為必要。而所謂不能安全駕駛
    之認定，並無一定之數值可供界定，而係由法院以一般社會
    通念之客觀標準，足生公共危險時即足。目前行政機關所取
    締酒後駕車之參考標準，係依法務部於八十八年五月十日邀
    集司法院刑事廳、交通部、行政院衛生署、內政部警政署及
    中央警察大學等機關開會，所為凡呼氣酒精濃度逾每公升含
    零點五五毫克時，即屬不能安全駕駛之決議。上開決議固僅
    屬檢警取締酒後駕車之參考，尚無拘束法院之效力，惟此決
    議所採之標準，係參考美國、德國及日本等國家所進行之酒
    精濃度與精神狀態之測試實驗，亦即各項實驗均發現凡呼氣
    中酒精濃度達每公升零點五五毫克時，就人之生理方面，已
    產生視覺反應遲鈍、影像不能集中、同時不能看清前方路況
    及車旁照後鏡等狀況，駕駛能力已受有影響、肇事率已為一
    般正常人之十倍之事實為據，自可供參考。被告經警到場測
    試，其呼氣中酒精濃度每公升高達零點七三毫克，已如前述
    ，衡諸一般社會通念，已達不能安全駕駛之程度，至為灼然
    。
  (五)綜上所述，被告所辯各節，不足採信，事證明確，被告犯行
    堪以認定，應依法論科。
三、(一)核被告所為，係犯刑法第一百八十五條之三服用酒類不能
      駕駛動力交通工具而駕駛之公共危險罪。
    (二)被告有如事實欄所載因違反麻醉藥品管理條例案件，經法
      院判決科刑及執行完畢之事實，有本院被告前案紀錄表可
      稽，其於五年內再犯有期徒刑以上之本罪，為累犯，應依
      刑法第四十七條規定加重其刑。
　  (三)原審以被告罪證明確，適用刑法第第一百八十五條之三、
      第四十七條、第四十一條第一項前段，罰金罰鍰提高標準
      條例第二條，並審酌被告曾於九十三間因酒後駕車觸犯公
      共危險罪案件，經法院判處罰金銀元二萬五千元（原審誤
      載為二萬三千元）經執行完畢之素行，再犯本件，顯見前
      案之執行未使其心生警惕，且值此政府為確保社會公眾安
      定及其他道路交通參與者之安全，而強力取締酒後駕車之
      際，被告無視於法律之存在，仍心存僥倖，且犯罪後未坦
      承犯行，與其品行、智識程度、犯罪之動機、手段、目的
      等一切情狀，量處有期徒刑五月，並諭知易科罰金之折算
      標準，經核原判決認事用法，尚無違誤，量刑亦屬妥適。
    (四)被告上訴仍執前詞，以其並無於酒後騎乘機車之情事云云
      ，指摘原判決不當，惟被告確有如事實欄所載之飲酒後騎
      乘機車之犯行，業如前述，被告所辯無足採信，上訴為無
      理由，應予駁回。
四、據上論斷，應依刑事訴訟法第三百六十八條，判決如主文。
本案經檢察官呂丁旺到庭執行職務。
中　　華　　民　　國　　94　　年　　9 　　月　　21　　日
　　　　　　　　　刑事第二十一庭審判長法　官  溫耀源
　　　　　　　　　　　　　　　　    　法　官  邱同印
　　　　　　　 　 　　　　　　　　　　法　官  段景榕
以上正本證明與原本無異。
不得上訴。
          　　　　　　　　　　　　　　書記官  陳靜姿
中　　華　　民　　國　　94　　年　　9 　　月　　21　　日
附錄：本案論罪科刑法條全文
刑法第一百八十五條之三
服用毒品、麻醉藥品、酒類或其他相類之物，不能安全駕駛動力
交通工具而駕駛者，處一年以下有期徒刑、拘役或三萬元以下罰
金。
